最高法院刑事判決　　　　　　　　　　111年度台上字第570號
上　訴　人　楊崇盛 
選任辯護人　呂承翰律師
　　　　　　俞力文律師
上列上訴人因違反毒品危害防制條例案件，不服臺灣高等法院臺
南分院中華民國110年8月18日第二審判決（110年度上訴字第616
號，起訴案號：臺灣雲林地方檢察署109 年度偵字第1448、1753
、3758號），提起上訴，本院判決如下：
    主  文
上訴駁回。
    理  由
一、按刑事訴訟法第377 條規定，上訴於第三審法院，非以判決
    違背法令為理由，不得為之。是提起第三審上訴，應以原判
    決違背法令為理由，係屬法定要件。如果上訴理由書狀並未
    依據卷內訴訟資料，具體指摘原判決不適用何種法則或如何
    適用不當，或所指摘原判決違法情事，顯與法律規定得為第
    三審上訴理由之違法情形，不相適合時，均應認其上訴為違
    背法律上之程式，予以駁回。
二、本件原判決維持第一審論處上訴人楊崇盛犯販賣第三級毒品
    2 罪刑之判決，駁回上訴人在第二審之上訴，已併引用第一
    審判決書之記載，而載敘其所憑之證據及理由，所為論斷尚
    無悖於論理法則，且有卷存證據資料可資覆按。
三、上訴意旨略以：
(一)原判決量刑理由以：審酌上訴人無視於政府為杜絕毒品犯罪
    訂定之法規禁令，意圖營利，販賣第三級毒品，使毒品散播
    ，致令購買毒品者沈迷於毒癮而無法自拔，除害及國民身心
    健康外，更間接導致施用毒品者為購買毒品而引發犯罪，危
    害社會治安等由，係將毒品危害防制條例第4 條所規定形成
    罪責之法定構成要件要素，重複作為量刑審酌之事項，有違
    禁止重複評價原則，係屬違法。
(二)上訴人與所販賣毒品對象之2 人均為友人，非向不特定公眾
    兜售，犯罪手段、所生危害尚屬有限，原審科刑時就此未予
    審酌及說明，亦於法有違。
(三)原判決就上訴人所犯2罪，各論處有期徒刑4年、5 年，定應
    執行刑為有期徒刑5年2月，所為量刑較諸同類犯罪之其他案
    件，刑度近乎2 倍，且與同案被告安明宏所犯之販賣第二級
    毒品罪刑相較，所處刑期差距甚大，顯然輕重失衡，難謂無
    違平等原則、比例原則。況本案上訴人自始坦承犯行，犯後
    態度良好，原審未予審酌，亦有理由不備之違法。且原判決
    維持第一審判決，僅謂「原審認事用法、量刑、所定執行刑
    及沒收之宣告均無不當，應予維持」，復就上訴人指摘第一
    審量刑不合公平正義乙節，是否有理由，未予說明，亦有理
    由不備之違法云云。
(四)上訴人獲利不高，販賣對象有侷限性，又成長於單親家庭，
    高職畢業之學歷不高，迫於生活與經濟而犯本案之罪，應有
    可堪憫恕之處，原審未依刑法第59條規定予以酌減其刑，亦
    有不適用法則之違誤。
四、惟按刑罰之量定，係實體法上賦予事實審法院得依職權自由
    裁量之事項，其中刑法第57條係對單一宣告刑之裁量規定，
    要求科刑時應以行為人之責任為基礎，並審酌其各款所列事
    項而為科刑輕重之標準。至同法第50條第1 項前段及第51條
    ，則係關於數罪併罰分別宣告各罪之刑，並併合處罰及定其
    應執行刑之規定。上揭數罪併罰規定不採數罪累罰之例，從
    刑罰之特別預防作用而言，係因刑法所非難之對象，非僅單
    純之犯罪行為，實乃犯罪人之犯罪行為，且行為人之犯罪無
    非均出於其同一人格特性所致，而適度之刑罰既係社會對於
    犯罪之反應，故應就行為人之人格特性與所犯各罪整體關係
    綜合評價，將數罪所受宣告之刑，合併酌定其單一應執行刑
    。從而，事實審之刑罰裁量苟符合上述規範體系及目的，於
    裁量權之行使無所逾越或濫用，復無明顯違背公平、比例及
    罪刑相當原則者，即不得任意指摘為違法，而執為合法之第
    三審上訴理由。查原判決援引之第一審判決書之記載，以其
    量刑係以上訴人之責任為基礎，依刑法第57條各款所列事項
    ，審酌違犯禁令而為販賣毒品犯行，其行為所生之危害，與
    事後坦承犯行之態度、其智識程度、經濟生活及家庭狀況，
    各次犯罪時間相近，如以實質累加而定應執行刑，所處刑度
    將超過其行為之不法內涵，而違反罪責原則，及考量刑罰之
    目的，刑期長短之效果等一切情狀，而各量處有期徒刑4 年
    、5年，並酌定其應執行刑為有期徒刑5年2 月，認屬妥適，
    而予維持等旨，縱原判決理由之說明稍嫌簡略，惟暨未逾越
    法律賦予事實審法院得為刑罰裁量權行使之界限，亦無明顯
    違背公平、比例及罪刑相當原則之情形，自不能任意指摘為
    違法。又行為人縱犯同一之罪名，但行為人之主觀惡性程度
    及客觀之手段情節未必一致，原判決於量刑理由說明考量其
    違犯禁令而犯本案之罪乙節，乃在衡酌其個案之主觀惡性及
    客觀情節，而為量刑盱衡事項之一，並非單對犯罪構成要件
    為重複之評價，而為刑罰之裁量。又個案之主、客觀等刑罰
    裁量因素及其內容，各有不同，難以比附援引，自不得全憑
    他案判決量刑之結果執以指摘而資為適法之第三審上訴理由
    。
五、刑法第59條之酌量減輕其刑，必於犯罪之情狀，在客觀上足
    以引起一般人之同情，認為即予宣告法定最低度刑，猶嫌過
    重者，始有其適用，且被告犯罪之情狀是否顯可憫恕，而得
    依該項規定酌量減輕其刑，亦屬事實審法院之職權，除其裁
    量權之行使，明顯違反比例原則外，即不得以法院未適用上
    開寬典，即指摘為違法。查原判決已說明上訴人犯罪情節，
    已無何顯可憫恕堪認縱量處法定最低度刑猶嫌過重之情事，
    無適用上開寬典予以酌減其刑餘地等旨，既無濫用其刑罰裁
    量權限或違反比例原則情事，核屬原審量刑職權之適法行使
    ，縱行文稍嫌簡略，但於判決結果無影響，即不容任意指為
    違法。
六、其餘上訴意旨，係就原審刑罰裁量職權之適法行使及於判決
    結果無影響之枝節，持憑己見而為指摘，自非合法之第三審
    上訴理由。綜上，應認本件上訴人之上訴不合法律上之程式
    ，予以駁回。
據上論結，應依刑事訴訟法第395條前段，判決如主文。
中    華    民    國   111    年    4     月    13    日
              刑事第九庭審判長法  官  何  菁  莪（主辦）
                              法  官  何  信  慶  
                              法  官  朱  瑞  娟  
                              法  官  劉  興  浪  
                              法  官  高  玉  舜
本件正本證明與原本無異
                                  書記官
中    華    民    國   111    年    4     月    19    日